【裁判字號】    92,上訴,718
【裁判日期】    920311
【裁判案由】    殺人未遂
【裁判全文】
臺灣高等法院高雄分院刑事判決          九十二年度上訴字第七一八號
    上  訴  人
    即  被  告  乙○○
    選任辯護人  林樹根
                邱麗妃
                莊雯琇
右上訴人因殺人未遂案件，不服臺灣高雄地方法院九十一年度訴字第三一一一號中華
民國九十二年三月十一日第一審判決（起訴案號：臺灣高雄地方法院檢察署九十一年
度偵字第一四三七五號），提起上訴，本院判決如左：
      主      文
上訴駁回。
      事實及理由
一、本案經本院審理結果，認原審判決之認事用法及量刑，均無不當，應予維持，並
    引用原審判決書所記載之事實、證據及理由。
二、上訴人即被告乙○○上訴意旨雖又辯稱：伊當日至體育場打球後，欲拿機車之保
    險證給吳淑靜，在案發地點遇到丙○○，因吳淑靜曾說丙○○打她，伊乃質問丙
    ○○，丙○○否認而生口角，一時氣憤，才持球棒打他，不小心打到他的頭部，
 並無殺人犯意，僅是要教訓他而已云云。
三、惟查：
  (一)被告於原審供承「我當天會拿球棒去打人，是因為感情的事情，吳淑靜原是我的
    女朋友，：：：那天會帶球棒去吳淑靜住處，是因為知道吳淑靜常常被丙○○打
    」，「（那天到地下室是找吳淑靜還是要找被害人﹖）在等被害人，他們二人同
    居，我是等吳淑靜上樓後才出現，先和丙○○發生口角才動手」等語（原審卷第
    二八頁）。告訴人丙○○亦指稱被告質問伊有無打吳淑靜，伊回答沒有，被告即
    持球棒將之毆打，伊被打到頭部即暈過去等語。由是可見，當日被告攜帶棒球棒
    至告訴人丙○○與吳淑靜同居處，係專程欲毆打告訴人丙○○甚明。如非蓄意，
    要無於丙○○否認毆打吳淑靜時，即以預帶之棒球棒毆打丙○○之理。被告所供
    當日係拿機車保險證要給吳淑靜，縱令非虛，亦無礙其毆打告訴人之蓄意。
  (二)按頭部為人體之要害部位，以堅硬之鋁製球棒毆擊人體頭部，若頭顱破裂足以致
    命，為盡人皆知之事實，被告係正常之成年人，不能諉為不識。被告於檢察官偵
    查中供稱「（為何會打被害人﹖）因我質問他，他說沒有，但我知他有，所以很
    生氣，就拿棒球棒亂打他，全身都有打到」等語（偵查卷第七頁）。依卷附之丙
    ○○診斷證明書所載「頭部外傷併左側顱骨凹陷性粉碎性骨折，及顱內出血、大
    腦皮質損傷、左上額裂傷（長一．五公分）、左側顏面、右側肢體多處擦傷」等
    傷痕觀之，被告以棒球棒毆擊丙○○之頭部，使之左側顱骨凹陷性粉碎性骨折，
    傷及大腦皮質，足見被告用力甚猛，是其於下手時，有致丙○○之頭顱破裂使之
    致命之預見，要無可疑。被告係持棒球棒毆打丙○○之全身，則毆打頭部，自亦
    在其犯意範圍。告訴人丙○○於本院調查時，雖指稱被告先打其手臂，嗣被打到
    頭部即暈過去云云，但被告係以棒球棒毆打丙○○之全身，則先打到手臂，繼而
    毆擊頭部，並無礙被告有使丙○○致命之犯意。是丙○○此部分證言，不足為被
    告有利之認定。另證人吳淑靜所證「我問他（指被告）說為何打他（指丙○○）
    ，乙○○叫我不要管，把他（指丙○○）送醫院」等語。惟被告已以堅硬之棒球
    棒猛力毆擊丙○○之頭部及全身部位，致丙○○之頭顱骨凹陷粉碎性骨折於前，
    即送醫後如不治死亡，自難認為有違被告之本意，是吳淑靜此部分證言，不能證
    明被告無殺人犯意。
  (三)被告與丙○○雖無深仇大恨，但丙○○毆打其先前之女友吳淑靜，被告之為吳淑
   靜質問於丙○○，足認被告對於吳淑靜有憐惜愛護之情，被告是否存有與吳淑靜
    回復感情之念，固難定論，但男女間之爭風吃醋，所引發之衝動，難予衡量，就
    其表現於外之猛力毆擊丙○○之頭部，至於顱骨凹陷粉碎性骨折，傷及大腦皮質
    ，自足認其行為時有殺人之動機，無可置疑。
四、綜上所，上訴意旨執前詞指摘原判決不當，為無理由，應予駁回。又被告聲請
    再傳喚告訴人丙○○，以訊明被告下手之情形，本院認事證已明，無再予傳訊必
    要，併予明。
據上論斷，應依刑事訴訟法第三百六十八條、第三百七十三條，判決如主文。
本案經檢察官張其主到庭執行職務。
中    華    民    國     九十二     年       五       月     三十       日
                              臺灣高等法院高雄分院刑事第五庭
                                  審判長法官  吳水木
                                        法官  趙文淵
                                        法官  洪慶鐘
右正本證明與原本無異。
如不服本判決應於收受本判決後十日內向本院提出上訴書狀，其未述上訴理由者，
並得於提起上訴後十日內向本院補提理由書狀（均須按他造當事人之人數附繕本)「
切勿逕送上級法院」。
                                      書記官  彭筱瑗
中    華    民    國     九十二     年       六       月       三       日
                                                                        ｋ
附件：
臺灣高雄地方法院刑事判決                        九十一年度訴字第三一一一號
    公  訴  人  臺灣高雄地方法院檢察署檢察官
    被      告  乙○○  男  二十五歲（民國○○○年○月○日生）
                        住高雄縣鳳山市○○路○段二八一號一一樓
                        身分證統一編號：Ｚ000000000號
    指定辯護人  本院公設辯護人  黃文德
右列被告因殺人未遂案件，經檢察官提起公訴（九十一年度偵字第一四三七五號），
本院判決如左：
    主  文
乙○○殺人未遂，處有期徒刑伍年壹月。扣案之鋁製球棒壹支沒收。
    事  實
一、乙○○為吳淑靜之前任男友，因吳淑靜曾向其表示遭現任男友丙○○毆打之事，
    因而對丙○○心生不滿，乃於民國九十一年六月二十五日凌晨零時許，攜帶其所
    有之鋁製球棒，至高雄縣鳳山市○○街五０號吳淑靜住處之地下室停車場內躲藏
    並等候丙○○歸來，嗣吳淑靜與丙○○一同騎機車返回該處，吳淑靜先行上樓後
    ，丙○○聽聞聲響而察看四周，乙○○乃現身，並質問丙○○有無毆打吳淑靜之
    事，因不滿丙○○否認此事，竟萌生殺人之犯意，持上開球棒朝丙○○之身體要
    害頭部等處亂棒猛烈毆擊，致丙○○受有頭部外傷併顱骨凹陷性、粉碎性骨折及
    顱內出血、大腦皮質損傷、左上額裂傷（長一點五公分）、左側顏面、右側肢體
    多處擦傷等傷害，嗣吳淑靜下樓找尋丙○○目睹上情，乙○○始罷手離去，經吳
    淑靜將丙○○立即送醫急救始倖免於死。於九十一年六月二十八日，經警循線於
    高雄縣鳳山市○○路二一二巷四之三號乙○○住處內查扣上開球棒。
二、案經丙○○及丙○○之母甲○○訴由高雄縣警察局鳳山分局報告臺灣高雄地方法
    院檢察署檢察官偵查起訴。
    理  由
一、訊據被告乙○○固不否認有於右揭時地持鋁製球棒毆打告訴人丙○○之事實，惟
    矢口否認有何殺人犯意，辯稱：因知悉吳淑靜常被丙○○毆打，所以當天帶球棒
    去吳淑靜住處等候丙○○，先和丙○○發生口角才動手，當時只是很生氣，沒想
    到可能會打死人云云。經查，被告於右揭時地，因不滿告訴人丙○○否認毆打吳
    淑靜之事，而持其所有之鋁製球棒亂棒毆打告訴人丙○○頭部及身體多處，致告
    訴人丙○○受有頭部外傷併顱骨凹陷性、粉碎性骨折及顱內出血、大腦皮質損傷
    、左上額裂傷（長一點五公分）、左側顏面、右側肢體多處擦傷等傷害一節，業
    據被告於警、偵訊及本院審理中坦承不諱，核與告訴人丙○○於警、偵訊中指訴
    及證人吳淑靜於警、偵訊中證述之情節均相符，復有上開鋁製球棒扣案可資佐證
    ，及邱綜合醫院九十一年六月二十七日及同年七月四日之診斷證明書各一紙附卷
    可稽。又告訴人丙○○案發當日經送往邱綜合醫院加護病房治療，並於同日接受
    開顱手術，於隔日始轉往普通病房，並於九十一年七月四日出院，共住院十日；
    到院當時所受傷勢有生命危險，經治療後預後良好等情，亦有上開診斷證明書二
    紙及邱綜合醫院九十一年十二月十六日邱醫字第九一０一三二號函暨所附病歷影
    本各一份在卷足按。按殺人未遂與傷害之區別，應以加害人有無殺意為斷；至其
    殺意之有無，雖不以兇器之種類及傷痕之多少等，為絕對之認定標準，但加害人
    下手之部位、用力之程度，仍非不可藉為判斷有無殺意之心證依據（最高法院八
    十七年度臺上字第三一二三號判決可參。）又頭部係人體之重要部位，以堅硬之
    鋁製球棒攻擊人體頭部，若頭顱破裂當可致命，此為週知之事實，並當為被告所
    預見。則被告預先攜帶鋁製球棒至吳淑靜住處等候告訴人丙○○，已心懷不軌，
    且與告訴人丙○○僅發生一、二句口角後，即持該鋁製球棒直接朝告訴人丙○○
    之頭部要害猛烈毆擊，而告訴人丙○○遭被告重擊頭部後，當日即住進加護病房
    ，並接受開顱手術治療始倖免於死，亦足見被告下手之猛、殺意之堅及告訴人丙
    ○○所受傷勢之危急，綜合上情判斷，足認被告行為時確有致告訴人丙○○於死
    之犯意甚明，自不得僅因告訴人丙○○經及時送醫治療後，復原狀況良好，遽為
    有利被告之認定。綜上所述，被告前揭所辯，顯係事後卸責之詞，要無可採。本
    案事證明確，被告犯行堪以認定。
二、核被告乙○○所為，係犯刑法第二百七十一條第二項、第一項之殺人未遂罪。被
    告已著手於殺人行為之實施，因告訴人丙○○經送醫急救得宜，始未生死亡之結
    果，其行為尚屬未遂，依刑法第二十六條前段之規定，減輕其刑。爰審酌被告年
    輕氣盛，血氣方剛，不知妥善處理感情糾紛，一時衝動而為本件犯行，致告訴人
    受有上開有致命危險之傷害，幸經送醫急救得宜，始倖免於死，惟念其並無前科
    ，有臺灣高等法院被告全國前案紀錄表一份在卷可憑，素行良好，犯後並坦承客
    觀事實，態度尚佳，且於本案偵查中即與告訴人丙○○達成和解，有和解書一份
    附卷可參，深具悔意等一切情狀，量處如主文所示之刑。扣案之鋁製球棒一支，
    為被告所有，供犯罪所用之物，業據其供承在卷，爰依刑法第三十八條第一項第
    二款規定，予以宣告沒收。
據上論斷，應依刑事訴訟法第二百九十九條第一項前段、刑法第二百七十一條第二項
、第一項、第二十六條前段、第三十八條第一項第二款，判決如主文。
本案經檢察官劉河山到庭執行職務。
中      華      民      國      九十二      年      三      月    十一  日
                                  臺灣高雄地方法院刑事庭
                                      審判長法  官 黃三友
                                            法  官 黃宗揚
                                            法  官 王雅苑
右正本證明與原本無異。
如不服本判決，應於判決送達後十日內，向本院提出上訴狀。
                                            書記官 黃琬婷
中      華      民      國      九十二      年      三    月    十一  日
附錄法條：
中華民國刑法第二百七十一條
 (普通殺人罪)
殺人者，處死刑、無期徒刑或十年以上有期徒刑。
前項之未遂犯罰之。
預備犯第一項之罪者，處二年以下有期徒刑。


司法院資訊處製作；財團法人民間司法改革基金會備份。
